臺灣雲林地方法院刑事判決　　　　　　　100年度易字第303號
公　訴　人　臺灣雲林地方法院檢察署檢察官
被　　　告　吳思駿
上列被告因詐欺案件，經檢察官提起公訴（99年度偵字第621 號
、第2357號），嗣因被告於本院準備程序中就被訴之事實為有罪
之陳述，經合議庭裁定改由受命法官獨任依簡式審判程序審理並
判決如下：
    主    文
吳思駿犯幫助詐欺取財罪，處有期徒刑月，如易科罰金，以新
臺幣壹仟元折算壹日。
    事    實
一、吳思駿明知於金融機構開立存款帳戶並無積極資格之限制，
    是若將金融機構帳戶存摺、金融卡及密碼交付他人使用，可
    能因此供不法詐騙集團份子用以詐使他人匯入款項後，再加
    以提領運用，而能預見可能因此幫助他人從事詐欺取財犯罪
    ，仍不違其本意，基於幫助詐欺取財之不確定故意，於民國
    99年12月28日，將其帳號0000000000000 號之玉山商業銀行
    北天母分行帳戶之存摺、提款卡、印鑑與密碼，以一個帳戶
    15,000元之代價，經由真實姓名、年籍不詳綽號「阿政」之
    成年男子，交予從事跨兩岸詐騙之「阿哲」集團中擔任簿子
    手之成員簡靖哲（已另行判決在案），以幫助該詐欺集團從
    事財產犯罪。而簡靖哲取得吳思駿上開玉山銀行帳戶之存摺
    等物後，其所屬詐欺集團成員乃共同基於意圖為自己不法所
    有之犯意聯絡，於99年12月31日某時許，佯以電信公司人員
    之名義，撥打電話向林秋中詐稱其未繳交電信費用云云，致
    使林秋中陷於錯誤，乃於同日14時48分許，前往自動櫃員機
    ，並依詐欺集團成員之指示，將新臺幣（下同）22萬元匯至
    吳思駿之上開帳戶後，嗣因林秋中察覺異狀，旋於匯款後即
    時報案，故所匯至上開帳戶內之金額22萬元乃凍結在該帳戶
    內而未遭提領，並因而循線查悉上情。
二、案經臺灣雲林地方法院檢察署檢察官指揮內政部警政署刑事
    警察局、臺北市政府警察局文山第二分局、中山分局、新北
    市政府警察局、新店分局、金山分局、雲林縣警察局虎尾分
    局及臺北憲兵隊偵查起訴。
    理    由
壹、程序事項：
    被告吳思駿所犯刑法第30條第1 項、第339 條第1 項之幫助
    詐欺取財罪，係死刑、無期徒刑、最輕本刑為3 年以上有期
    徒刑以外之罪，其於準備程序就前揭被訴事實為有罪之陳述
    ，經告知簡式審判程序之旨，並聽取其與公訴人之意見後，
    本院裁定進行簡式審判程序，是本件之證據調查，依刑事訴
    訟法第273 條之2 規定，不受同法第159 條第1 項、第161
    條之2 、第161 條之3 、第163 條之1 及第164 條至第170
    條規定之限制，合先敘明。
貳、實體部分：
一、認定犯罪事實所憑之證據及理由：
  (一)上揭犯罪事實，業據被告於本院審理時坦承不諱（見本院筆
    錄卷第172 頁反面），復有上開詐騙集團車手頭黃健瑋（已
    另行判決在案）以持用之0000-000000 號行動電話於99年12
    月28日14時48分50秒撥打阿哲持用之0000000000000 號行動
    電話之通訊監察譯文（見99年度他字第703 號證據列表譯文
    總表卷第28頁反面編號406 ）、詐騙集團成員張綾芝（已另
    行判決在案）以持用之0000-000000 號行動電話於99年12月
    31日17時19分39秒撥打被告黃健瑋持用之0000-000000 號行
    動電話之通訊監察譯文（見99年度他字第703 號證據列表譯
    文總表卷第71頁編號1114）、內政部警政署反詐騙諮詢專線
    紀錄表1 紙（見99年度他字第703 號證據列表卷(二)第47 頁
    ）、吳思駿之玉山銀行北天母分行帳戶開戶資料1 份（見99
    年度他字第703 號證據列表卷(二)第49頁至第50頁）、吳思駿
    之玉山銀行北天母分行帳戶存戶交易明細表1 份（見99年度
    他字第703 號證據列表卷(二)第52頁至第62頁）等附卷可參，
    足認被告於審理中出於任意性之自白，與事實相符而堪採信
    。
  (二)金融存款帳戶，事關存戶個人財產權益之保障，與存戶之印
    鑑章、提款卡結合，其專屬性、私密性更形提高，一般人亦
    均有應妥為保管存摺、提款卡，以防止被他人冒用之認識，
    縱有特殊情況偶有將存摺、印鑑章交付他人之需，亦必深入
    瞭解其用途後再行提供以使用，恆係吾人日常生活經驗與事
    理；且金融帳戶為個人理財之工具，申請開設金融帳戶並無
    任何特殊之限制，一般民眾皆可以存入最低開戶金額之方式
    申請開戶，一個人可以在不同之金融機構申請多數之存款帳
    戶使用，並無何困難，此乃眾所週知之事實。則依一般人之
    社會生活經驗，苟見非親非故之人不以自己名義申請開戶，
    反而向他人蒐集金融機構帳戶供己使用，衡情對收集者將所
    收集之帳戶用於詐欺犯罪乙節當有預見。況觀諸現今社會上
    ，詐騙集團收購人頭帳戶，持以作為信貸、手機簡訊詐欺之
    事，常有所聞，出賣或出借帳戶予非親非故之人，受讓人係
    為謀非正當資金進出，而隱瞞行為人身份曝光之不法使用，
    幾乎已成為人盡皆知之犯罪手法等情，益當信而有徵。本件
    被告明知存摺、印章、金融卡（含密碼）等有關個人財產、
    身分之物品，淪落於不明人士手中，極易被利用為與財產有
    關之犯罪工具，竟加以同意，顯然對於該帳戶作為不法使用
    ，有所認識且並不違背其本意，是卷內事證雖無積極證據證
    明被告知悉該詐欺犯罪集團將如何犯罪，而無法於本件認定
    被告有共同詐欺之犯罪認識，但其既對帳戶交付他人使用，
    可能遭犯罪集團用以犯罪有所預見，且不違背本意而為之，
    應有幫助詐欺取財之不確定故意甚明。從而，本件事證明確
    ，被告幫助犯詐欺取財之犯行堪以認定，應予依法論科。
二、論罪科刑之理由：
  (一)按刑法上之幫助犯，係對於犯罪與正犯有共同之認識，而以
    幫助之意思，對於正犯資以助力，而未參與實施犯罪之行為
    者而言（最高法院75年度臺上字第1509號、88年度臺上字第
    1270號判決意旨可資參照）。是以如未參與實施犯罪構成要
    件之行為，而係出於幫助之意思提供助力，即屬幫助犯，而
    非共同正犯。查被告提供上開帳戶予詐欺集團成員，以供告
    訴人轉帳之用，而為詐欺構成要件以外之行為，是核被告所
    為，係犯刑法第30條第1 項、第339 條第1 項之幫助詐欺取
    財罪。至於公訴意旨認被告所為，係犯幫助詐欺取財未遂罪
    乙節，因被告之存摺、提款卡等物既在詐騙集團成員湯智超
    （已另行判決在案）等人手中，於被害人林秋中匯款至上開
    帳戶，迄警察受理報案通知銀行將該帳戶列為警示帳戶凍結
    其內現款時，正犯即湯智超等人實際上既得領取，對該匯入
    之款項顯有管領能力，自屬既遂，是公訴意旨認屬未遂，尚
    有未洽，惟二者僅行為態樣有既遂未遂之分，尚無庸變更起
    訴法條（最高法院87年度台上字第3234號判決意旨參照），
    且業經公訴檢察官當庭更正為既遂（見本院筆錄卷第172 頁
    反面），附此敘明。
  (二)被告係幫助他人犯上開詐欺取財罪，應依刑法第30條第2 項
    之規定，按正犯之刑減輕之。
  (三)爰審酌被告所為影響社會正常交易安全，並使犯罪之追查趨
    於複雜，對於社會金融秩序之危害非輕，幸因被害人旋於匯
    款後即時報案，故所匯至上開帳戶內之金額22萬元乃凍結在
    該帳戶內而未遭提領，及被告於偵查中尚飾詞卸責，惟於本
    院審理時終知悔誤而坦承犯行，態度尚非不佳，兼衡被告之
    犯罪手段、智識程度及公訴人以起訴書具體求處有期徒刑10
    月，尚屬過重等一切情狀，量處如主文所示之刑及諭知易科
    罰金之折算標準，並定其應執行之刑。
、適用之法律：
一、刑事訴訟法第273 條之1 第1 項、第299 條第1 項前段。
二、刑法第30條第1 項、第2 項、第339 條第1 項、第41條第1
    項前段，刑法施行法第1 條之1 第1 項、第2 項前段。
本案經檢察官黃煥軒到庭執行職務。
中    華    民    國   100    年    11    月    10    日
                  刑事第五庭    法  官  許佩如
以上正本證明與原本無異。
如不服本判決應於收受判決後10日內向本院提出上訴書狀，並應
敘述具體理由；其未敘述上訴理由者，應於上訴期間屆滿後20日
內向本院補提理由書（均須按他造當事人之人數附繕本）。「切
勿逕送上級法院」。
                                書記官  徐基典
中    華    民    國   100    年    11    月    10    日
附錄本案論罪科刑法條之依據：
【中華民國刑法第30條（幫助犯及其處罰）】:
  幫助他人實行犯罪行為者，為幫助犯。雖他人不知幫助之情者
  ，亦同。
  幫助犯之處罰，得按正犯之刑減輕之。
【中華民國刑法第339 條第1 項（普通詐欺罪）】：
  意圖為自己或第三人不法之所有，以詐術使人將本人或第三人
  之物交付者，處5 年以下有期徒刑、拘役或科或併科1 千元以
  下罰金。